臺灣高等法院刑事判決　　　　　　 99年度上更(一)字第524號
上　訴　人
即　被　告　趙曉玫
上列上訴人因誣告案件，不服臺灣板橋地方法院97年度訴字第
213號，中華民國97年10月16日第一審判決（起訴案號：臺灣板
橋地方法院檢察署96年度偵字第8183號），提起上訴，經判決後
，由最高法院發回更審，本院判決如下：
    主  文
原判決關於趙曉玫誣告部分撤銷。
趙曉玫意圖他人受刑事處分，向該管公務員誣告，處有期徒刑壹
年，減為有期徒刑陸月。
    事  實
一、緣趙曉玫於民國96年1月21日上午6時20分許，曾因在呂立全
    、李月娥夫妻位於臺北縣蘆洲市（已改制為新北市蘆洲區○
    ○○街22巷39弄15號1樓住處鐵門外，持香祭拜並丟撒紙錢
    ，李月娥見狀即開門欲瞭解何事時，其即無故侵入呂立全、
    李月娥住宅內，嗣經呂立全報警後，始行離去（無故侵入他
    人住宅部分業經判處有期徒刑3月，減為有期徒刑1月又15日
    確定）。趙曉玫竟意圖使呂立全受刑事處分，於96年2月4日
    19時10分許，至臺北縣政府警察局（已改制為新北市政府警
    察局，下同））蘆洲分局延平派出所，向偵查輔助機關之該
    派出所員警，誣告呂立全於96年1月21日2時許，曾將之強拉
    入前揭呂立全之住處，並剝奪其行動自由。後經新北市政府
    警察局蘆洲分局將此部分報告臺灣板橋地方法院檢察署檢察
    官偵查後，該署檢察官認為犯罪嫌疑不足，以96年度偵字第
    8183號為不起訴處分。
二、案經呂立全訴由新北市政府警察局蘆洲分局報告臺灣板橋地
    方法院檢察署檢察官偵查起訴。
    理  由
一、證據能力之判斷：按刑事訴訟法有關傳聞法則及其例外規定
    （第159 條之1 至第159 條之5 ），如條文已明定得為證據
    者（如第159 條之1 第1 項），或依規定原則上有證據能力
    （如第159 條之1 第2 項），而當事人未抗辯其有例外否定
    證據能力之情形者，即無庸就其如何具有證據能力而為說明
    。且被告於本院行準備程序時對本院所引用之相關人證及文
    書證據，就證據能力均表示沒意見（見本院卷第17頁），迄
    至言詞辯論終結前亦未聲明異議。又該等證據，亦無刑事訴
    訟法第159條之4之顯有不可信之情況與不得作為證據之情形
    。本院審酌上開證據資料製作時之情況，尚無違法不當及證
    明力明顯過低之瑕疵，亦認為以之作為證據應屬適當，是依
    刑事訴訟法第159條至第159條之5規定，所引用之前開人證
    及文書證據，均有證據能力，合先敘明。
二、訊據被告趙曉玫矢口否認有何誣告犯行，辯稱呂立全確實曾
    於96年1月21日2時許，將之強拉入前揭呂立全之住處，並剝
    奪其行動自由云云。經查：(一)本件被告確有於96年2月4日19
    時10分許，至新北市政府警察局蘆洲分局延平派出所，向偵
    查輔助機關之該派出所員警，指訴呂立全於96年1月21日2時
    許，曾將之強拉入前揭呂立全之住處，並剝奪其行動自由等
    ，嗣經新北市政府警察局蘆洲分局將此部分報告臺灣板橋地
    方法院檢察署檢察官偵查後，該署檢察官認為犯罪嫌疑不足
    ，以96年度偵字第8183號為不起訴處分等情，有被告以告訴
    人身分所製作之警詢筆錄1份、臺灣板橋地方法院檢察署檢
    察官不起訴處分書在卷可稽（分見偵卷第14頁至第17頁、第
    97頁至第99頁）。(二)被告趙曉玫於警詢時固指稱：伊於96年
    1月21日上午2時許，在新北市○○區○○街22巷39弄15號2
    樓住處下樓時，在1樓為呂立全抓住伊右手強拉進入其1樓住
    處，……並說會替伊報警，約15分鐘之後，警方就前來處理
    ，他在強拉伊當時，伊有大喊救命，當時不是伊報案，而且
    伊心想事情過了就算了，亦未指證，伊就上樓了云云（見96
    年度偵字第8183號偵查卷第15頁），然證人即警員陳皙謙於
    原審證稱：伊於96年1月21日上午零時至2時之間，確有前往
    告訴人呂立全住宅，因呂立全表示樓上是租給被告，樓上很
    吵使他們無法睡覺，伊有在那邊停留5至10分鐘，並無聽到
    如呂立全所說踩地板很重的聲音，呂立全請伊向2樓告知一
    聲，伊有按電鈴，被告有下來到1樓加蓋處，沒進入呂立全
    屋內，伊在騎樓告知被告，伊有列在工作紀錄簿上，當時被
    告沒有被人家傷害或妨害自由云云（見原審卷第158至160
    頁），並有員警工作紀錄簿及職務報告可稽（見原審卷第
    104至105頁），而當天上午1至2時許及5時許警方係接獲呂
    立全報案，分別由警員陳皙謙及張芷瑩、鍾文榮前往處理，
    亦有台北縣政府警察局蘆洲分局97年12月23日北縣警蘆刑字
    第0970047014號函可證（見本院前審卷第30頁），足認當天
    均係呂立全向警方報案，而非被告報案，警員陳皙謙到場時
    係按電鈴被告始下樓來，當時被告並非是在告訴人1樓屋內
    ，警員陳皙謙當場見到被告時，並未發現有被告所指述之被
    害事實，且依被告所供警察約於15分鐘就到現場，如被告確
    實遭人強拉入屋，在如此短的時間內，衡情應會立即向警員
    申告，何以未向到場警員申告？又證人即居住5樓之陳志中
    於原審證稱「當天沒有聽到被告喊救命」（見原審卷第163
    頁）與被告於警詢所述「呂立全在強拉伊當時，伊有大喊救
    命」亦不相符，被告所辯顯難採信。(三)按告訴人所訴被訴人
    之事實，若有出於誤會或懷疑有此事實而為申告，以致不能
    證明其所述之事實為真實，縱被訴人不負刑責，而告訴人本
    缺乏誣告之犯意，亦難成立誣告罪；反之，若告訴人以自己
    親身經歷之被害事實，堅指被訴人有犯罪行為，向該管公務
    員申告，既非出於誤會或懷疑而係出於故意虛構者，即不能
    謂告訴人不應負誣告罪責。經查告訴人呂立全於當天上午2
    時許，確有因被告2樓住處躁音問題發生爭執而報警，經警
    員陳皙謙到場處理，嗣另於同日上午6時30分許，被告又無
    故侵入呂立全住宅，經呂立全再度報警，由警員張芷瑩、鍾
    文榮到場處理，此部分（即無故侵入住宅部分）並經原審法
    院判處有期徒刑3月，減為有期徒刑1月又15日，並經本院駁
    回上訴確定。被告應係親身經歷所述被害之事實，惟呂立全
    並無剝奪其行動自由之犯罪行為，被告就其親身經歷之事，
    竟意圖使呂立全受刑事處分，故意捏造虛構於96年1月21日
    上午2時許有遭呂立全強拉入呂立全住宅之犯罪情節，自當
    成立誣告罪。
三、核被告所為，係犯刑法第169條第1項之誣告罪。原審予以論
    罪科刑，固非無見，惟96年1月21日上午2時許及同日上午6
    時許，被告與告訴人確發生2次爭執，並均有警員到場處理
    ，被告所述遭呂立全強拉入其住宅處，係指該日上午2時發
    生之事，原審未詳加認定說明，理由稍嫌不備，被告上訴否
    認犯罪，雖無理由，惟原審判決，有上開可議之處，仍應由
    本院予以撤銷改判。爰審酌被告為混淆其所犯無故侵入住宅
    犯行，竟不惜誣指被害人涉犯誣告罪嫌，全無內省其所犯罪
    行，並兼衡其品行、智識程度等一切情狀，量處如主文所示
    之刑。又本件被告犯罪時間係在96年4月24日以前，合於中
    華民國九十六年罪犯減刑條例之減刑要件，應依該條例第2
    條第1項第3款、第7條之規定，減其宣告刑二分之ㄧ。
據上論斷，應依刑事訴訟法第369條第1項前段、第364條、第299
條第1項前段，刑法第第169條第1項，中華民國九十六年罪犯減
刑條例第2條第1項第3款、第7條，判決如主文。
本案經檢察官董怡臻到庭執行職務。
中    華    民    國   100    年    9     月    27    日
          刑事第十五庭    審判長法  官  沈宜生
                                法  官  吳炳桂
                                法  官  賴邦元
以上正本證明與原本無異。
如不服本判決，應於收受送達後10日內向本院提出上訴書狀，其
未敘述上訴之理由者並得於提起上訴後10日內向本院補提理由書
（均須按他造當事人之人數附繕本）「切勿逕送上級法院」。
                                書記官  鄭信昱
中    華    民    國   100    年    9     月    27    日
附錄：本案論罪科刑法條全文
中華民國刑法第169條（誣告罪）
意圖他人受刑事或懲戒處分，向該管公務員誣告者，處7 年以下
有期徒刑。
意圖他人受刑事或懲戒處分，而偽造、變造證據，或使用偽造、
變造之證據者，亦同。